臺灣屏東地方法院行政訴訟判決
110年度簡字第50號
                                    111年3月28日辯論終結
原      告  空軍軍官學校

代  表  人  唐洪安  
訴訟代理人  王奕懿  
            林政雄  
被      告  黃建文  
            莊麗娟  
上列當事人間償還公費事件，原告提起行政訴訟，本院判決如下
︰
    主      文
被告應連帶給付原告新臺幣九萬五千四百七十七元。
訴訟費用由被告連帶負擔。
    事實及理由
一、程序事項：本件原告空軍軍官學校經合法通知，無正當理由
    ，未於最後言詞辯論期日到場，核無行政訴訟法第236 條、
    第218 條準用民事訴訟法第386 條各款所列情形，併準用民
    事訴訟法第385 條第1 項前段規定，爰依原告之聲請，由其
    一造辯論而為判決。
二、事實概要：被告黃建文於民國106年6月19日入學就讀空軍軍
    官學校（下稱空軍官校），嗣於107年9月12日自願退學，依
    行為時軍事學校預備學校軍費生公費待遇津貼發給及賠償辦
    法（下稱公費發給及賠償辦法)第4條規定，軍事學校軍費生
    未依招生簡章所定修業期限完成學業者，賠償義務人應賠償
    軍事學校即預備學校就讀期間所受領之公費待遇及津貼。經
    原告計算被告應賠償金額為新臺幣（下同）95,477元，迄今
    未獲清償。原告遂依公法上不當得利法律關係，提起本件行
    政訴訟。
三、本件原告主張：
　 ㈠、按「人民與中央或地方機關間，因公法上原因發生財產上
       之給付或請求成行作政處分以外之其他非財產上之給付
       ，得提起給付訴訟。因公法上契約發生之給付，亦同。
       」行政訴訟法第8條第1項訂有明文。次按「行政機關基
       於其法定職權，為達之特定之行政上目的，於不違反法
       律規定之前提下，自得與人民約定提供某種給付，並使
       接受給付者負合理之約關係。有關機關為解負擔或其他
       公法上對待給付之義務，而成立行政契約關係。」亦為
       司法院釋字第348 號解釋意旨所明示。
　 ㈡、被告黃建文原為原告學校正期110年班學生，前遭原告以1
       07年9月27日空官校教字第1070006164號令核定予以退學
       ，原告前於107年9月27日以空官校教字第1070006166號
       書函核定原告應賠償就讀期間受領公費待遇及津貼費用
       計95,477元。經原告寄發存證信函催告被告繳納應賠償
       費用，惟被告迄今仍未賠償，爰依，「行政契約」之法
       律關係提起本件訴訟等語。
　 ㈢、並聲明：被告應連帶給付原告95,477元。
四、被告則以：
　㈠、原告所認定的休學日與事實不符，被告於106年6月19日進
      空軍官校受訓，7月因家裡遭逢變故，原告至家中慰問時
      即已表明沒有就讀的意願。又因完成入伍訓兩個月可折抵
      民間兵役，故於106年8月18日結訓日後即未再返回軍校，
      官校長官表明，如確定無就讀意願請家長致電聯繫後即辦
      理退學。嗣於107年11月間空軍官校攜休學申請書至家中
      協助辦理，並告知為利作業不用寫日期，始造成賠償費用
      的計算為107年12月7日以前，而非事實上的106年8月18日
      。並對原告所述應之賠償金額爭執如下：
　　⒈主副食費：被告106年6月19日入伍，並於106年8月18日入
      伍生結訓核定返校離家共計57日，依原告計算每日為104
      元，57天共計5,928元。
　　⒉服裝費：被告入伍訓結訓套量服裝時被告即具體表明不願
      繼續就讀而拒絕套量，然軍中依命令為是，表述不被接受
      ，故無奈下套量，後因學校寄往被告家中至今未拆封，實
      不應將服裝費10,583元列寄求償，被告願原物返還。
　　⒊住宿費：依原告計算每日為17.16元，57天共計978元。
　　⒋學雜費：依原告計算每日為118.5元，57天共計675元。
　　⒌綜上，原告所得求償金額應以76,496為合理。
  ㈡、並聲明：原告之訴駁回。
五、得心證之理由：
　　本件被告黃建文入伍後57日便自行回家，遲至107年9月12日
    始辦妥退學手續等情，為兩造所不爭執，並有空軍軍官學校
    107年9月27日空官校教字第1070006164號函（見本院卷第7
    頁）在卷可查。被告除就已領津貼部分不爭執外，認其在第
    58日開始未上學之部分不應收取伙食費及住宿費，且願退回
    制服等等茲為抗辯。經查：
　㈠、被告黃建文雖於口頭告知後便自行於第58日起返家，但被
      告黃建文既未辦妥休學手續，亦未依規定辦理請假手續，
      在被告未請假亦未休學之狀況下，被告黃建文隨時都可回
      校就讀，原告自然也應該把未休學、退學之被告黃建文當
      成一般之學生看待，本就應為被告黃建文準備其正常就學
      期間原應有之一切所需。被告黃建文既已決定不再就讀，
      本就應積極辦理休學手續，以終止與原告之間的關係，而
      非不負責任地擺爛既不請假也不辦休學手續，只是單純嚷
      嚷：我不去了。被告黃建文雖一直聲稱本來就不想去念，
      也已經說了很多次了，但被告黃建文畢竟已經去了57天，
      且是否就讀與否也沒有人拿刀架在被告黃建文脖子上強迫
      被告黃建文，被告黃建文應對自己的決定負起全部責任，
      不唸了就應該好好處理相關流程，而非講講而已就不管了
      。故在被告黃建文未辦妥休學手續前，原告既依照一般情
      況提供原告就學時之所需，自得向被告就此部分加以請求
      ，被告黃建文因自己之原因自行放棄不予使用資源，並不
      能據此免除其給付義務。
　㈡、被告又稱：丈量制服時已表明不願就讀，不要測量，願退
      回制服云云。此部分同上理由，制服系量身訂做，倘非被
      告配合根本無從製作，被告黃建文雖一開始拒絕，後又配
      合測量，等同於被告黃建文最後還是同意製作，且對於該
      等量身訂做之物品，縱使退回對原告亦毫無意義。況被告
      黃建文尚且入學57日，對於被告黃建文當時究竟是否確定
      不願就讀，原告實難真實了解。被告黃建文雖然認為去念
      57日是因為可以做後續的折抵，所以才去了57日，並不是
      真的想要就讀，但被告黃建文這些想法是被告黃建文自己
      心裡的盤算；從外人看來，或許一開始雖然不願意，但既
      接受了制服測量，又入學了，外人根本無從知悉被告黃建
      文後續並不打算繼續就讀；且如果真的只想就讀57日就好
      ，那就要好好把後面手續辦理完成，不是人跑掉了不去了
      ，就可以不管了。被告黃建文雖稱：怕變成像洪仲丘一樣
      ，只好勉強測量制服云云。然被告黃建文的情形與洪仲丘
      完全不同，洪仲丘當時已在軍中，但原告測量制服時根本
      尚未入學，就是一般老百姓而已，更何況被告黃建文後來
      都有直接不請假也不休學直接拒絕上學的勇氣了，為何之
      前卻不敢拒絕測量，其實單純只是被告沒有意識到應該對
      自己的每個決定所帶來之後果負責任，被告黃建文僅是一
      廂情願認為：反正到時候我不要就好了。但被告黃建文既
      然接受測量，也製作好制服，就應該為此支出負責，這就
      好像走進餐廳，雖然沒有很想吃，但半推半就之下還是跟
      店家點餐了，店家做好之後，不管客人究竟要不要吃，這
      道菜都是要付錢的，而不是對店家說：我本來就沒很想要
      ，反正我沒動筷子，你端回去給別人就好，我不要付帳。
      是故，對於量身訂作之制服，無論對於被告黃建文有沒有
      用途，既已為被告量身訂做，被告就應該就此部分買單。
　㈢、至於學雜費部分亦是同理，被告黃建文既未請假，也未辦
      妥休學或退學手續，在正式退學之前被告黃建文隨時都可
      以回校，被告黃建文既然還具有在校生身分，原告據以收
      取學雜費，實屬合情合理。
　㈣、從而原告依公法上不當得利之法律關係，向本院提起給付
      訴訟，請求被告黃建文給付95,477元，另被告莊麗娟則應
      付保證人連帶給付之責，洵屬有據，應予准許。
六、綜上所述，原告依上開規定，請求被告2人連帶給付95,477
    元，為有理由，應予准許。
七、本件判決基礎已臻明確，兩造其餘之攻擊防禦方法及訴訟資
    料經本院斟酌後，核與判決不生影響，無一一論述之必要，
    併予敘明。
據上論結，本件原告之訴為有理由，依行政訴訟法第98條第1 項
前段，第236 條、第218 條準用民事訴訟法第385 條第1 項前段
，判決如主文。
中　　華　　民　　國　　111 　年　　4 　　月　　18　　日
　　　　　　　　　行政訴訟庭  法　官　薛侑倫
以上為正本，係照原本作成。　　　　　　　　　
如不服本判決，應於判決送達後20日內，向本院提出上訴狀並表
明上訴理由（原判決所違背之法令及其具體內容或依訴訟資料可
認為原判決有違背法令之具體事實），其未載明上訴理由者，應
於提出上訴後20日內向本院補提理由書（上訴狀及上訴理由書均
須按他造人數附繕本，如未按期補提上訴理由書，則逕予駁回上
訴），並應繳納上訴裁判費新臺幣3,000元。
中　　華　　民　　國　　111 　年　　4 　　月　　18　　日
                              書記官  沈詩雅